---
title: "Orbia Advance Corporation (ORBIA.MX) — Parte 2"
subtitle: "Análisis de los cambios en el precio y sus causas"
author: "Equipo — MAF1005B, Análisis de Riesgo, ITESO"
format:
  html:
    toc: true
    embed-resources: true
execute:
  warning: false
  message: false
---


## Librerías

Corre este chunk primero. Si te falta algún paquete, instálalo una sola vez con `install.packages("nombre")` (por ejemplo `install.packages("patchwork")`) y vuelve a correr el chunk.

```{r libs}
library(dplyr)
library(ggplot2)
library(scales)
library(patchwork)
library(tibble)
```

## 1. Datos



```{r descarga-opcional}
#| eval: false
library(quantmod)
getSymbols("ORBIA.MX", src = "yahoo", from = "1990-01-01", to = "2026-07-01")
write.csv(data.frame(Date = index(ORBIA.MX), coredata(ORBIA.MX)),
          "orbia_precios.csv", row.names = FALSE)
```

```{r carga-datos}
precios <- read.csv("orbia_precios.csv", stringsAsFactors = FALSE)

# El CSV de quantmod trae columnas ORBIA.MX.Open/High/Low/Close/Volume/Adjusted;
# las renombramos a algo simple.
names(precios) <- c("Date", "Open", "High", "Low", "Close", "Volume", "Adj")

df <- precios %>%
  mutate(Date = as.Date(Date)) %>%
  filter(!is.na(Adj), Date <= as.Date("2026-06-30")) %>%
  arrange(Date) %>%
  mutate(
    r  = c(NA, diff(log(Adj))),            # rendimiento log (el que se usa en el texto)
    sr = c(NA, diff(Adj) / head(Adj, -1))  # rendimiento simple, para movimientos de un día
  )

cat("Rango de datos:", format(min(df$Date)), "a", format(max(df$Date)),
    "|", nrow(df), "observaciones\n")
cat("Días con volumen cero:", sum(df$Volume == 0),
    sprintf("(%.0f%%)\n", 100 * mean(df$Volume == 0)))
```

## 2. Estadísticos descriptivos de los rendimientos diarios

Comparamos toda la serie (2000-2026) contra 2006-2026, sin el tramo de baja liquidez (ver justificación en el README).

```{r stats}
skewness <- function(x) {
  x <- x[!is.na(x)]; m <- mean(x); s <- sd(x)
  mean((x - m)^3) / s^3
}
exc_kurtosis <- function(x) {
  x <- x[!is.na(x)]; m <- mean(x); s <- sd(x)
  mean((x - m)^4) / s^4 - 3
}

stats_periodo <- function(r) {
  r <- r[!is.na(r)]
  c(
    media_diaria   = mean(r),
    vol_anualizada = sd(r) * sqrt(252),
    asimetria      = skewness(r),
    curtosis_exc   = exc_kurtosis(r),
    minimo         = min(r),
    maximo         = max(r)
  )
}

tabla_stats <- rbind(
  `2000-2026` = stats_periodo(df$r),
  `2006-2026` = stats_periodo(df$r[df$Date >= as.Date("2006-01-01")])
)
round(tabla_stats * 100, 2)  # en porcentaje, como en el README
```

Volatilidad anualizada por año (para ver los picos de 2008, 2020 y 2025):

```{r vol-anual}
vol_por_anio <- df %>%
  filter(!is.na(r)) %>%
  mutate(anio = format(Date, "%Y")) %>%
  group_by(anio) %>%
  summarise(vol_anualizada = sd(r) * sqrt(252), .groups = "drop")
vol_por_anio
```

## 3. Máximo drawdown

```{r mdd}
mdd <- function(precio, fecha) {
  pico_acum <- cummax(precio)
  dd <- precio / pico_acum - 1
  i_valle <- which.min(dd)
  i_pico  <- which.max(precio[1:i_valle])
  list(
    mdd_pct     = dd[i_valle] * 100,
    fecha_pico  = fecha[i_pico],  precio_pico  = precio[i_pico],
    fecha_valle = fecha[i_valle], precio_valle = precio[i_valle],
    dd_serie = dd
  )
}

res_mdd_adj   <- mdd(df$Adj, df$Date)     # el que se reporta en el texto: -79.5%
res_mdd_close <- mdd(df$Close, df$Date)   # sin ajustar por dividendos: -84.1%

cat(sprintf("MDD (ajustado):    %.1f%%  (%s $%.2f -> %s $%.2f)\n",
            res_mdd_adj$mdd_pct, res_mdd_adj$fecha_pico, res_mdd_adj$precio_pico,
            res_mdd_adj$fecha_valle, res_mdd_adj$precio_valle))
cat(sprintf("MDD (sin ajustar):  %.1f%%  (%s $%.2f -> %s $%.2f)\n",
            res_mdd_close$mdd_pct, res_mdd_close$fecha_pico, res_mdd_close$precio_pico,
            res_mdd_close$fecha_valle, res_mdd_close$precio_valle))

df$dd_pct <- res_mdd_adj$dd_serie * 100  # se usa en la Figura 2
```

## 4. Los nueve periodos relevantes

Fechas fijadas con el filtro de pivotes (reversión mínima de 40% sobre el precio ajustado; ver README).

```{r periodos}
periodos <- tribble(
  ~num, ~inicio,        ~fin,
  1,    "2008-05-29",   "2009-03-09",
  2,    "2009-03-09",   "2013-01-04",
  3,    "2013-01-04",   "2016-02-08",
  4,    "2016-02-08",   "2018-08-07",
  5,    "2018-08-07",   "2019-08-14",
  6,    "2020-01-13",   "2020-04-15",
  7,    "2020-04-15",   "2021-09-02",
  8,    "2021-09-02",   "2025-06-23",
  9,    "2025-06-23",   "2026-05-12"
) %>%
  mutate(inicio = as.Date(inicio), fin = as.Date(fin))

precio_en <- function(fecha) {
  # último precio disponible en o antes de esa fecha (equivalente a pandas asof)
  df$Adj[max(which(df$Date <= fecha))]
}

vol_periodo <- function(a, b) {
  r <- df$r[df$Date > a & df$Date <= b]
  sd(r, na.rm = TRUE) * sqrt(252)
}

tabla_periodos <- periodos %>%
  rowwise() %>%
  mutate(
    precio_inicio  = precio_en(inicio),
    precio_fin     = precio_en(fin),
    variacion_pct  = (precio_fin / precio_inicio - 1) * 100,
    duracion_meses = round(as.numeric(fin - inicio) / 30.44, 1),
    vol_anualizada = vol_periodo(inicio, fin) * 100
  ) %>%
  ungroup()

tabla_periodos %>%
  mutate(across(c(precio_inicio, precio_fin, variacion_pct, vol_anualizada), \(x) round(x, 1)))
```

## 5. Figura 1 — Precio (escala log) y rendimientos diarios

```{r fig1, fig.width=13, fig.height=8}
INK <- "#0b0b0b"; INK2 <- "#52514e"; INK3 <- "#8a8983"
BLUE <- "#2a78d6"; GRID <- "#e6e5e0"; BAND <- "#8a8983"

tema_base <- theme_minimal(base_size = 10) +
  theme(
    panel.grid.minor = element_blank(),
    panel.grid.major.x = element_blank(),
    panel.grid.major.y = element_line(color = GRID, linewidth = 0.4),
    axis.text = element_text(color = INK2),
    axis.title = element_text(color = INK2),
    axis.ticks = element_blank(),
    plot.title = element_text(color = INK, face = "bold", size = 13),
    plot.subtitle = element_text(color = INK2, size = 9),
    plot.caption = element_text(color = INK3, size = 8, hjust = 0)
  )

p1_precio <- ggplot(df, aes(Date, Adj)) +
  geom_line(color = BLUE, linewidth = 0.6) +
  scale_y_log10(
    breaks = c(0.5, 1, 2, 5, 10, 20, 50),
    labels = dollar_format(prefix = "$"),
    limits = c(0.3, 90)
  ) +
  scale_x_date(date_breaks = "2 years", date_labels = "%Y") +
  labs(y = "Precio de cierre ajustado (MXN, escala log)", x = NULL) +
  tema_base

p1_rend <- ggplot(df, aes(Date, r * 100)) +
  annotate("rect", xmin = min(df$Date), xmax = as.Date("2005-12-31"),
           ymin = -Inf, ymax = Inf, fill = BAND, alpha = 0.14) +
  geom_line(color = BLUE, linewidth = 0.25) +
  geom_hline(yintercept = 0, color = INK3, linewidth = 0.4) +
  scale_x_date(date_breaks = "2 years", date_labels = "%Y") +
  labs(y = "Rendimiento diario (%, log)", x = NULL) +
  tema_base

fig1 <- p1_precio / p1_rend +
  plot_layout(heights = c(3, 2)) +
  plot_annotation(
    title = "ORBIA.MX: precio y rendimientos diarios, ene-2000 a jun-2026",
    subtitle = "Cierre ajustado por dividendos. La serie de Yahoo Finance inicia en 2000; el máximo histórico fue en enero de 2013.",
    caption = "Fuente: elaboración propia con datos de Yahoo Finance (s. f.)."
  )

fig1
ggsave("figuras/fig1_precio_rendimientos_R.png", fig1, width = 13, height = 8, dpi = 200, bg = "white")
```

## 6. Figura 2 — Periodos relevantes y máximo drawdown

```{r fig2, fig.width=13, fig.height=8}
bandas <- tabla_periodos %>%
  mutate(centro = inicio + (fin - inicio) / 2)

p2_precio <- ggplot() +
  lapply(seq_len(nrow(bandas)), function(i) {
    annotate("rect", xmin = bandas$inicio[i], xmax = bandas$fin[i],
             ymin = -Inf, ymax = Inf, fill = BAND,
             alpha = ifelse(bandas$num[i] %% 2 == 0, 0.18, 0.10))
  }) +
  geom_line(data = df, aes(Date, Adj), color = BLUE, linewidth = 0.6) +
  geom_point(data = data.frame(Date = c(res_mdd_adj$fecha_pico, res_mdd_adj$fecha_valle),
                                Adj  = c(res_mdd_adj$precio_pico, res_mdd_adj$precio_valle)),
             aes(Date, Adj), size = 2.2, color = INK) +
  geom_text(data = bandas, aes(centro, 60, label = num), fontface = "bold", size = 3.2, color = INK) +
  scale_y_log10(breaks = c(0.5, 1, 2, 5, 10, 20, 50), labels = dollar_format(prefix = "$"),
                limits = c(0.3, 90)) +
  scale_x_date(date_breaks = "2 years", date_labels = "%Y") +
  labs(y = "Precio de cierre ajustado (MXN, escala log)", x = NULL) +
  tema_base

p2_dd <- ggplot(df, aes(Date, dd_pct)) +
  lapply(seq_len(nrow(bandas)), function(i) {
    annotate("rect", xmin = bandas$inicio[i], xmax = bandas$fin[i],
             ymin = -Inf, ymax = Inf, fill = BAND,
             alpha = ifelse(bandas$num[i] %% 2 == 0, 0.18, 0.10))
  }) +
  geom_area(fill = BLUE, alpha = 0.25) +
  geom_line(color = BLUE, linewidth = 0.5) +
  geom_point(data = data.frame(Date = res_mdd_adj$fecha_valle, dd_pct = res_mdd_adj$mdd_pct),
             aes(Date, dd_pct), size = 2.2, color = INK) +
  scale_y_continuous(labels = \(x) paste0(x, "%"), limits = c(-100, 5)) +
  scale_x_date(date_breaks = "2 years", date_labels = "%Y") +
  labs(y = "Caída desde el máximo previo (%)", x = NULL) +
  tema_base

fig2 <- p2_precio / p2_dd +
  plot_layout(heights = c(3, 2)) +
  plot_annotation(
    title = "ORBIA.MX: periodos relevantes y máximo drawdown",
    subtitle = sprintf("Máximo drawdown: %.1f%% (%s a %s). Las bandas numeradas marcan los nueve periodos analizados.",
                        res_mdd_adj$mdd_pct, res_mdd_adj$fecha_pico, res_mdd_adj$fecha_valle),
    caption = "Fuente: elaboración propia con datos de Yahoo Finance (s. f.)."
  )

fig2
ggsave("figuras/fig2_periodos_drawdown_R.png", fig2, width = 13, height = 8, dpi = 200, bg = "white")
```
