---
title: "CAPM"
author: "Luis Daniel Hernández Covarrubias"
format: html
editor: visual
---

Tomaremos datos para con ellos estimar el modelo CAPM y verificar si el rendimiento del activo es consistente con el rendimiento que el CAPM exige para su nivel de exposición al reisgo.

Ademas de identificar el riesgo sistematico y no sistemático

Para el modelo CAPM, usualmente se utulizan los ultimos 5 años de info y los datos se mensualizan para tener rendimientos mensuales que pueden ser comparables con una tasa representativa del libre de riesgo en el mercado

```{r librerias}
library(PerformanceAnalytics)
library(quantmod)
library(httr)
library(jsonlite)
library(xts)
library(zoo)
```

```{r}
tic_activo <- "GFNORTEO.MX"
tic_mercado <- "^MXX"
serie_banxico <- "SF43936"
fecha_inicio <- as.Date("2021-01-01")
fecha_fin <- as.Date("2026-09-21")
```

```{r funcion banxico}
get_banxico_series <- function(
    series_id,
    start_date,
    end_date,
    token
) {
  
  url <- paste0(
    "https://www.banxico.org.mx/",
    "SieAPIRest/service/v1/series/",
    series_id,
    "/datos/",
    format(start_date, "%Y-%m-%d"),
    "/",
    format(end_date, "%Y-%m-%d")
  )
  
  response <- GET(
    url,
    add_headers(
      "Bmx-Token" = token
    )
  )
  
  stop_for_status(response)
  
  parsed <- content(
    response,
    as = "parsed",
    type = "application/json",
    encoding = "UTF-8"
  )
  
  datos <- parsed$bmx$series[[1]]$datos
  
  out <- data.frame(
    date = as.Date(
      sapply(datos, `[[`, "fecha"),
      format = "%d/%m/%Y"
    ),
    rate_pct = sapply(
      datos,
      `[[`,
      "dato"
    ),
    stringsAsFactors = FALSE
  )
  
  out$rate_pct <- as.numeric(
    gsub(",", "", out$rate_pct)
  )
  
  out <- out[
    !is.na(out$rate_pct),
  ]
  
  out
}
```

```{r descarga}
getSymbols(c(tic_activo,tic_mercado),from=fecha_inicio)
activo_diario <- Ad(get(tic_activo))
mercado_diario <- Ad(get("MXX"))
banxico_token <- "12bc9fdcd7cf13f6e57bd76a9302b430214acbf351059efd59aa6372851ecc33"
tasa_diaria <- get_banxico_series(series_id = serie_banxico,
                                  start_date = fecha_inicio, 
                                  end_date = fecha_fin , 
                                  token=banxico_token)
```

como los datos son mensuales los pondremos en esta temporalidad

```{r ajuste mensual}
activo_mensual <- apply.monthly(activo_diario,last)
mercado_mensual <- apply.monthly(mercado_diario, last)
precios_mensuales <- merge(activo_mensual,mercado_mensual)
colnames(precios_mensuales) <- c("Activo","Mercado")
tasa_diaria$rate_pct <- tasa_diaria$rate_pct/100/12
```

como la tasa esta en dta drame , la voy a poner en serie de tiempo para que sea consistente con las otras tasas, ademas de que debo tener una por mes.

```{r}
tasa_diaria <- xts(tasa_diaria$rate_pct,
                   order.by=tasa_diaria$date)

```

```{r}
colnames(tasa_diaria) <- "TasaLR"

```

```{r}
tasa_mensual <- apply.monthly(tasa_diaria,last)
```

Calcular rendimientos de todo

```{r}
rend_precios <- na.omit(Return.calculate(precios_mensuales,
                                 method="discrete"))
rend_tasa <- na.omit(Return.calculate(tasa_mensual,
                                 method="discrete"))

df_rend_capm <- data.frame(
  Mes=as.yearmon(index(rend_precios)),
  Activo=as.numeric(rend_precios$Activo),
  Mercado=as.numeric(rend_precios$Mercado),
  TasaLR=as.numeric(rend_tasa$TasaLR)
)
```

En el modelo lo que observamos son los rendimientos excedentes tanto del mercado como del activo respecto a la tasa libre de riesgo, entonces debemos calcular ese excedente.

```{r}
capm_excedentes <- data.frame(Eif=df_rend_capm$Activo-df_rend_capm$TasaLR,
                              Emf=df_rend_capm$Mercado-df_rend_capm$TasaLR) 
```

```{r}
cols <- c("black","blue","green")
matplot(
  df_rend_capm[,c("Activo","Mercado","TasaLR")],
  type="l",
  col=cols,
  ylab="Rendimiento",
  xlab=""
)
legend(
  "topleft",
  legend = c("Activo","Mercado","Cete"),
  col=cols,
  lty=1
)
```

Ahora si ya podemos hacer la regresión para encontrar los parametros

```{r}
modelo_capm <- lm(Eif~Emf,
                  data=capm_excedentes)
summary(modelo_capm)
```
El coeficiente Beta es de 1.11 lo que significa que tiene una posicion un poco agresiva frente al mercado, ya que en vez de moverse 1 a 1 con el mercado de mueve 1 a 1.11

¿Cual es el riesgo total mensual de este activo?

```{r}
riesgo_total_mensual <- var(capm_excedentes$Eif)
riesgo_total_mensual
```

Riesgo sistemático mensual

```{r}
beta <- modelo_capm[["coefficients"]][["Emf"]]
riesgo_sis_mensual <- var(capm_excedentes$Emf)*beta^2
riesgo_sis_mensual
```
Riesgo no sistematico: Es la diferencia entre el riesgo total y el riesgo sistematico

```{r}
riesgo_total_mensual-riesgo_sis_mensual
```
```{r}
riesgo_nosis_mensual <- var(modelo_capm[["residuals"]])
```

Obteniendo en terminos de volatilidades mensual


```{r}
sqrt(riesgo_total_mensual)
sqrt(riesgo_sis_mensual)
sqrt(riesgo_nosis_mensual)
```
ahora en terminos anuales tenemos

```{r}
sqrt(riesgo_total_mensual)*sqrt(12)
sqrt(riesgo_sis_mensual)*sqrt(12)
sqrt(riesgo_nosis_mensual)*sqrt(12)
```


```{r}
h <- summary(modelo_capm)
R2 <- h$r.squared
```
 
Una aproximación al riesgo del sistema es multiplicar el riesgo total por el R2

```{r}
riesgo_total_mensual*R2
```

```{r}
promedio_rend_activo <- mean(df_rend_capm$Activo)
promedio_rend_mercado <- mean(df_rend_capm$Mercado)
promedio_rend_tasa <- mean(df_rend_capm$TasaLR)
promedio_rend_activo
```

```{r}
promedio_rend_tasa+beta*(promedio_rend_mercado-promedio_rend_tasa)
```

